【裁判字號】    98,停,50
【裁判日期】    980603
【裁判案由】    聲請停止執行
【裁判全文】
臺北高等行政法院裁定
                                        98年度停字第50號
聲  請  人  甲○○
            乙○○
            丙○○
            丁○○○
            戊○○
            己○○
            庚○○
            辛○○
            壬○○
            癸○○
            子○○
            丑○○
            寅○○
            卯○○
            辰○○
            巳○○
            午○○
共同代理人  曾郁智律師
相  對  人  臺北縣政府
代  表  人  未○○縣長）住同.
代  理  人  申○○
            沈明欣律師
上列當事人間因水利法事件，聲請人聲請停止原處分之執行，本
院裁定如下：
    主  文
聲請駁回。
聲請訴訟費用由聲請人負擔。
    理  由
一、按行政訴訟繫屬中，行政法院認為原處分或原決定之執行，
    將發生難於回復之損害，且有急迫情事者，得依職權或依聲
    請裁定停止執行，行政訴訟法第116 條第2 項前段定有明文
    。故如聲請停止執行不備上揭停止執行要件者，應予駁回。
    又所謂「原處分或決定之執行，將發生難於回復之損害，且
    有急迫情事」，係指「須有避免難以回復損害之急迫必要性
    」；至所謂「難於回復之損害」係指其損害不能回復原狀，
    或不能以金錢賠償，或在一般社會通念上，如為執行可認達
    到回復困難之程度而言，至當事人主觀上難於回復之損害當
    非屬該條所指之難於回復之損害（最高行政法院91年度裁字
    第344 號、92年度裁字第1332號裁定、92年度裁字第864 號
    裁定參照。）
二、本件聲請意旨略以：聲請人前因水利法事件，對相對人提起
    行政訴訟（本院97年度訴字第2615號），相對人明知其主張
    之合法性有爭議，竟不待判決結果，即於98年5 月21日再為
    公告，要求聲請人即刻拆除居住長達4 、50年之房屋，如相
    對人於15日後強制執行此行政處分，將聲請人房屋全部拆除
    ，日後縱聲請人取得勝訴判決確定，撤銷原處分，相對人如
    何回復聲請人居住之建物原貌及社區環境，況聲請人長期居
    住該地，已有深厚情感，絕非相對人事後可以金錢補償或重
    建回復原狀。且聲請人多為經濟弱勢，長年居住於此，對於
    河川防護無立即性之妨礙，相對人倘輕率執行，聲請人勢必
    流離失所無以生存，造成嚴重社會問題，影響至鉅，即為難
    於回復之損害，且確有急迫情事，為此聲請裁定於本案訴訟
    確定前，停止原處分之執行等語。
三、經查，相對人97年2 月26日北府水資字第0970126852號公告
    ，係以聲請人位於新店溪左岸安坑段石頭厝小段56-5、56-1
    5A、56-14 等河川區域內公有土地之違建房屋，依行為時水
    利法第78條、第93條之4 等規定，命限期搬遷拆除回復原狀
    之處分，經核係以財產為標的之執行，聲請人因該處分之執
    行所受財產上之損害，在一般社會通念上，並非不得以金錢
    賠償或回復，是依前開說明，原處分之執行，並不會對聲請
    人造成難以回復之損害，是以聲請人之聲請，與行政訴訟法
    第116 條第2 項停止原處分執行之要件已有未合。且查，聲
    請人所有之房屋，即台北縣新店市○○街67巷19、24、26、
    28、30、32、34、40、42、44、48、50、54號、及同市○○
    街101 巷1 、2 、3 號、同市○○街107 號等址房屋，其中
    安業街67巷19、54號及安業街101 巷1 、2 號、安業街107
    號並非列於相對人之拆除名冊，此有相對人提出之新店市新
    店溪左岸安業街河川區域內違章建築物拆除名冊可稽，而其
    餘各址房屋，均為未經保存登記之建物，亦為聲請人所不爭
    執，且其坐落於河川區域線內之公有土地，業據相對人陳明
    ，並有台北縣新店地政事務所土地複丈成果圖附於本院97年
    度訴字第2615號案卷可稽，系爭房屋雖為聲請人長期居住之
    處所，如予拆除，於聲請人等使用上之利益，雖不免有事實
    上之影響，然此利益內涵尚非屬公共利益，相較於相對人因
    水利法所賦予之河防安全、水道防護等權責，對公益均有重
    大影響，本件若許聲請人之聲請，則於公益有所扞格，故聲
    請人聲請停止原處分之執行，於法尚有未合，難認為有理由
    ，應予駁回。
四、依行政訴訟法第104 條、民事訴訟法第95條、第78條，裁定
    如主文。
中    華    民    國    98    年    6     月    3     日
                   臺北高等行政法院第七庭
                             審判長法  官  林樹埔
                                   法  官  蕭忠仁
                                   法  官  劉穎怡
上為正本係照原本作成。
如不服本裁定，應於送達後10日內向本院提出抗告狀（須按他造
人數附繕本）。
中    華    民    國    98    年    6     月    3     日
                                   書記官  林苑珍


司法院資訊處製作；財團法人民間司法改革基金會備份。
